臺灣桃園地方法院刑事裁定　　　　100年度交聲更(一)字第9號
原處分機關　交通部公路總局新竹區監理所桃園監理站
異　議　人
即受處分人　林杏生
上列異議人即受處分人因違反道路交通管理處罰條例案件，對於
交通部公路總局臺北區監理所桃園監理站中華民國94年12月1 日
所為之處分（原處分案號：桃監裁罰字第裁52-D1A217786號）聲
明異議，經本院於99年9 月30日以99年度交聲字第1120號裁定後
，異議人不服提出抗告，經臺灣高等法院於99年11月30日以99年
度交抗字第2108號裁定撤銷原裁定，並發回本院，本院於99年12
月30日以99年度交聲更字第244 號裁定後，異議人不服提出抗告
，經臺灣高等法院於100 年1 月27日以100 年度交抗字第108 號
裁定撤銷原裁定發回本院，本院裁定如下：
    主  文
異議駁回。
    理  由
一、原處分意旨略以：異議人即受處分人林杏生於民國94年6 月
    18日凌晨1 時35分許，駕駛車牌號碼AX3-357 號普通重型機
    車，行經桃園縣大溪鎮○○路○ 段1 號對面巷道時，遭桃園
    縣政府警察局交通隊大溪小隊員警攔檢後送國軍八○四總醫
    院進行血液中酒精濃度檢測，測得其血液酒精濃度達每毫升
    335.54毫克，換算吐氣酒精濃度為每公升1.67毫克，認有汽
    車駕駛人經測試檢定酒精濃度超過規定標準（0.55m g/l 以
    上）之違規行為，乃填製桃警局交字第D1A217786 號舉發違
    反道路交通管理事件通知單，當場舉發。嗣原處分機關即交
    通部公路總局新竹區監理所認受處分人上開違規事實明確，
    乃於94年12月1 日以桃監裁罰字第裁52-D1A217786號違反道
    路交通管理事件裁決書，依道路交通管理處罰條例第35條第
    1 項第1 款及違反道路交通管理事件統一裁罰基準表之規定
    ，裁處罰鍰52,500元等語。
二、聲明異議意旨略以：異議人於上開時、地確有酒後駕車之行
    為，然同一行為業經臺灣桃園地方法院檢察署檢察官以94年
    度偵字第15499 號為緩起訴處分在案，異議人已於96年2 月
    5 日履行緩起訴之條件即義務勞務200 小時完畢，原處分機
    關再裁處罰鍰52,500元，與行政罰法第26條之規定不符，顯
    係一事二罰等語。
三、按違反道路交通管理事件統一裁罰基準及處理細則第5 條規
    定，處理違反道路交通管理事件，有關文書送達之程序，依
    行政程序法之規定。次按送達，於應受送達人之住居所、事
    務所或營業所為之；但在行政機關辦公處所或他處會晤應受
    送達人時，得於會晤處所為之；於應送達處所不獲會晤應受
    送達人時，得將文書付與有辨別事理能力之同居人、受雇人
    或應送達處所之接收郵件人員，行政程序法第72條第1 項、
    第73條第1 項定有明文。再按書面之行政處分，應送達相對
    人及已知之利害關係人；書面之行政處分自送達相對人及已
    知之利害關係人起，書面以外之行政處分自以其他適當方法
    通知或使其知悉時起，依送達、通知或使知悉之內容對其發
    生效力，行政程序法第100 條第1 項前段、第110 第1 項分
    別定有明文。再按受處分人不服道路交通管理處罰條例第8
    條主管機關所為之處罰，得於接到裁決書之翌日起20日內，
    向管轄地方法院聲明異議，道路交通管理處罰條例第87條第
    1 項定有明文。又法院認聲明異議不合法律上之程式或其異
    議權已經喪失者，應以裁定駁回之，但其不合法律上之程式
    可補正者，應先定期命為補正，逾期不補正者，即予駁回，
    道路交通事件處理辦法第17條定有明文。本件異議人因違反
    道路交通管理處罰條例案件，經原處分機關於94年12月1 日
    以桃監裁罰字第裁52-D1A217786號違反道路交通管理事件裁
    決書裁處罰鍰52,500元，嗣原處分機關將上開裁決書交由郵
    務機關投送至桃園縣大溪鎮瑞興國宅13號5 樓，嗣郵務機關
    於94年12月5 日將該裁決書投送至上址時，因不獲會晤異議
    人本人，遂交付其有辨別事理能力之受雇人即上開國宅警衛
    室之管理員楊德信簽收，此有原處分機關99年9 月6 日竹監
    桃字第0990026301號函、上開裁決書影本、原處分機關送達
    證書影本各1 紙在卷足憑。惟經本院調閱異議人之遷徙紀錄
    ，異議人於94年3 月29日設籍於桃園縣大溪鎮○○街26巷7
    號，同年3 月30日變更戶籍地為大溪鎮○○路181 號4 樓（
    桃園縣大溪鎮戶政事務所），復於97年3 月28日變更戶籍地
    為桃園縣大溪鎮瑞興國宅13號5 樓，同日又遷入桃園縣中壢
    市○○街10巷6 弄8 號4 樓，有遷徙紀錄資料查詢結果3 份
    、全戶戶籍資料查詢結果1 份附卷可稽，足認原處分機關送
    達本件裁決書時，異議人之戶籍地址為桃園縣大溪鎮○○路
    181 號4 樓（桃園縣大溪鎮戶政事務所），並非桃園縣大溪
    鎮瑞興國宅13號5 樓；又異議人因本件酒後駕車涉犯公共危
    險案件，該案94年11月28日訊問筆錄及委任狀，均記載異議
    人之地址為桃園縣大溪鎮瑞興國宅13號5 樓（見臺灣桃園地
    方法院檢察署94年度偵字第15499 號卷第58、61頁），惟上
    開地址為異議人之姐姐林菊妹之住所地址，異議人當時居無
    定所，有時與前妻住在大溪崎頂附近，有時住在異議人另一
    個姐姐位於大溪羅浮之住處，有時住朋友家或工寮，但未曾
    居住上址，且偵查中上開委任狀為異議人之妹妹林愛華所填
    寫，因異議人當時並無實際住居所，林愛華始於委任狀住址
    欄內載明上址，目的係要收受法院文件等情，業據異議人之
    輔佐人徐育騰陳述明確（見本院交聲更（一）字第9 號卷第
    10頁），堪認異議人於原處分裁決書送達當時，桃園縣大溪
    鎮瑞興國宅13號5 樓並非異議人實際住居所。參以該案開庭
    傳票於94年9 月22日送達至桃園縣大溪鎮○○路884 巷10弄
    6 之1 號2 樓，由異議人本人簽收，有送達證書在卷可參（
    臺灣桃園地方法院檢察署94年度偵字第15499 號卷第45頁）
    ，再佐以被告所涉上開公共危險案件經緩起訴後，分別於95
    年2 月13日、95年5 月17日陳明其送達住所、通訊地址為桃
    園縣大溪鎮○○路884 巷10弄6 之1 號、桃園縣中壢市○○
    ○ 街6 巷7 號2 樓，有臺灣桃園地方法院檢察署檢察官緩起
    訴處分被告基本資料表、緩起訴義務勞務受處分人意願調查
    表在卷可憑（見臺灣桃園地方法院檢察署94年度偵字第1549
    9 號卷第102 頁、95年度緩護勞字第80號卷第14頁）；況異
    議人因本件違規遭員警於94年6 月間舉發時，桃園縣政府警
    察局舉發違反道路交通管理事件通知單、舉發交通違規移置
    保管車輛通知單上所載地址，為桃園縣大溪鎮廟前5 之83號
    （見本院99年度交聲字第1120號卷第14頁、臺灣桃園地方法
    院檢察署94年度偵字第15499 號卷第22頁），足見異議人自
    94年6 月間起至95年5 月間所陳明之地址，均非一致，亦堪
    認異議人之輔佐人稱異議人於原處分裁決書送達當時居無定
    所乙節，應可採信。綜上，原處分機關送達裁決書之地址，
    與當時異議人設籍地址與實際住所均不符，有違前揭行政程
    序法有關送達之規定。依違反道路交通管理事件統一裁罰標
    準及處理細則第11條第1 項第4 款規定之意旨，舉發機關應
    查明車主地址再為送達，亦即應先函詢戶政事務所或以其他
    相當之方法調查，確認應受送達之相對人即異議人及已知之
    利害關係人之住居所後，對該處所送達，原處分機關未盡相
    當之調查，而將本件裁決書送達至非當時異議人戶籍地址之
    處所，難謂其送達合於前揭行政程序法第72條第1 項前段、
    行政程序法第100 條第1 項前段、第110 第1 項之送達規定
    而屬合法之送達。揆上開說明，本件裁決書之送達不生合法
    送達之效力。從而，本件聲明異議自無超過異議期間之問題
    ，合先敘明。
四、按汽車駕駛人有飲用酒類或其他類似物後其吐氣所含酒精濃
    度超過每公升0.25毫克或血液中酒精濃度超過百分之0.05以
    上者，不得駕車，道路交通安全規則第114 條第2 款定有明
    文。又汽車駕駛人，駕駛汽車酒精濃度超過規定標準者，處
    15,000元以上60,000元以下罰鍰，並當場移置保管該汽車及
    吊扣其駕駛執照一年，道路交通管理處罰條例第35條第1 項
    第1 款亦有明文。
五、經查：
 (一) 異議人林杏生於94年6 月18日凌晨1 時35分許，騎乘車牌
      號碼AX3-357 號普通重型機車，行經桃園縣大溪鎮○○路
      ○ 段1 號對面巷道時，因有「精濃度超過規定標準（0.55
      m g/l 以上）」之違規行為，經桃園縣政府警察局交通隊
      大溪小隊警員製單當場舉發，並經原處分機關依道路交通
      管理處罰條例第35條第1 項第1 款規定，裁處罰鍰52,500
      元等情，為異議人所不爭執，並有舉發違反道路交通事件
      通知單、違反道路交通管理事件裁決書等影本附卷可稽。
      又異議人因上開同一酒醉駕車行為，亦涉犯刑法第185 條
      之3 公共危險罪，業經臺灣桃園地方法院檢察署檢察官於
      95年2 月17日以94年度偵字第15499 號為緩起訴處分，諭
      知緩起訴期間3 年，並應於緩起訴確定後30個月內，向臺
      灣桃園地方法院檢察署指定之公益團體、地方自治團體或
      社區提供200 小時之義務勞務，嗣該緩起訴處分於95年3
      月13日確定，緩起訴期間自95年3 月13日起算，至98年3
      月12日期滿，異議人亦履行完畢等情，亦有上開臺灣桃園
      地方法院檢察署檢察官緩起訴處分書、臺灣高等法院被告
      前案紀錄表各1 份在卷可憑，故異議人確有上開違規行為
      ，堪予認定。
 (二) 按95年2 月5 日生效之行政罰法第26條固有規定：「一行
      為同時觸犯刑事法律及違反行政法上義務規定者，依刑事
      法律處罰之。但其行為應處以其他種類行政罰或得沒入之
      物而未經法院宣告沒收者，亦得裁處之。前項行為如經不
      起訴處分或為無罪、免訴、不受理、不付審理之裁判確定
      者，得依違反行政法上義務規定裁處之。」，然同法第45
      條第1 項亦規定：「本法施行前違反行政法上義務之行為
      應受處罰而未經裁處，於本法施行後裁處者，除第15條、
      第16條、第18條第2 項、第20條及第22條規定外，均適用
      之。」，準此，依前揭規定之文義解釋，本件違規事實既
      於行政罰法生效前之94年12月1日 已由原處分機關裁處，
      自無行政罰法第26條之適用，異議人前開辯述，應無足採
      。
六、綜上所述，受處分人確有在前開時、地，經測試檢定其酒精
    濃度超過規定標準而駕車之違規行為。原處分機關依前開道
    路交通管理處罰條例第35條第1 項第1 款及違反道路交通管
    理事件統一裁罰基準表規定裁處受處分人罰鍰52,500元，核
    無違誤，本件異議為無理由，應予駁回。
七、據上論斷，應依道路交通事件處理辦法第18條，裁定如主文
    。
中    華    民    國  100     年    4     月    12    日
                  交通法庭    法  官  林虹翔
以上正本證明與原本無異。
如不服本裁定，應於送達後5 日內，向本院提出抗告狀。
                              書記官  劉宗源
中    華    民    國  100     年    4     月    12    日